【裁判字號】    98,交聲,227
【裁判日期】    980818
【裁判案由】    違反道路交通管理處罰條例聲明異議
【裁判全文】
臺灣苗栗地方法院交通事件裁定         98年度交聲字第227號
原處分機關  交通部公路總局新竹區監理所苗栗監理站
異  議  人
即受處分人  甲○○
                    國民身分證.
上列異議人即受處分人因違反道路交通管理處罰條例案件，對於
原處分機關於98年7 月7 日、7 月21日所為竹監苗字第裁00-000
000000、54-F00000000號（原舉發機關：苗栗縣警察局苗縣警交
字第F00000000 號）裁決書之處分不服，聲明異議，本院裁定如
下：
    主  文
原處分均撤銷。
    理  由
一、按汽車駕駛人，駕駛執照吊扣期間駕駛小型車或機器腳踏車
    者，處新臺幣（下同）6,000 元以上12,000元以下罰鍰，並
    當場禁止其駕駛；汽車駕駛人，行經有燈光號誌管制之交岔
    路口闖紅燈者，處1,800 元以上5,400 元以下罰鍰。前項紅
    燈右轉行為者，處600 元以上1,800 元以下罰鍰；汽車駕駛
    人有第53條情形之一者，除依原條款處罰鍰外，並予記點違
    規點數3 點。汽車駕駛人在6 個月內，違規記點共達6 點以
    上者，吊扣駕駛執照1 個月；汽車駕駛人，有依第63條第3
    項前段規定受吊扣駕駛執照處分之情形者，應接受道路交通
    安全講習。道路交通管理處罰條例第21條第1 項第5 款、第
    53條第1 項、第2 項、第63條第1 項第3 款、第3 項前段、
    第24條第1 項第5 款分別定有明文。
二、原處分意旨略以：異議人即受處分人甲○○分別於民國98年
    4 月3 日11時5 分許、98年6 月24日9 時58分許，均駕駛車
    牌號碼871-TZ號自用大貨車，分別為苗栗縣警察局通霄分局
    員警掣開苗縣警交字第F00000000、F00000000號違反道路交
    通管理事件通知單當場舉發紅燈右轉、闖紅燈違規，上揭違
    規行為已達在6 個月內違規記點共達6 點以上，爰依道路交
    通管理處罰條例第63條第3 項（裁決書漏載第24條第1 項第
    2 款），裁處吊扣汽車駕駛人駕駛執照1 個月，並應接受道
    路交通安全講習（此部分未聲明異議）；異議人復於98年7
    月19日9 時5 分許，駕駛車牌號碼MF-8788 號自用小客車，
    行經苗栗縣臺3 線獅潭廟前處，為苗栗縣警察局交通警察隊
    員警舉發「駕照吊扣期間行駛公路」違規，爰依道路交通管
    理處罰條例第21條第1 項第5 款，裁處罰鍰9,000 元，吊銷
    駕駛執照，原處分應無違誤等語。
三、聲明異議意旨略以：異議人是私人公司的貨車駕駛員，因違
    規記點，7 月6 日被扣罰駕照1 個月。7 月19日因急事外出
    ，開自小客車在獅潭被攔檢，被開無照駕駛，吊銷駕照；異
    議人當初闖紅燈時是駕駛大貨車，遭違規記點吊扣，應吊扣
    當時違規駕駛車輛之駕駛執照，即吊扣大貨車駕照，才符合
    道路交通管理處罰條例第68條立法之旨意，因處罰過酷，影
    響人民工作及生活甚鉅；異議人願接受罰款或其他上課等；
    異議人以前先考自小客車照，再考上大貨車照，後考聯結車
    駕照，一張聯結車駕駛執照裡包括自小客車及大貨車駕照，
    一扣三種都吊扣了，不服54-F00000000、00-000000000號裁
    決之處分等云云。
四、經查：
（一）就原處分機關於98年7 月7 日以竹監苗字第裁00-0000000
      00號裁決書之處分部分：
    1.異議人即受處分人甲○○於98年4 月3 日、98年6 月24日
      ，駕駛車牌號碼871-TZ號自用大貨車，分別因紅燈右轉、
      闖紅燈之違規，為員警分別掣開苗縣警交字第F00000000
      、F00000000 號違反道路交通管理事件通知單舉發違規，
      異議人就上開違規行為並不否認，且繳納罰鍰結案，故原
      處分機關於98年7 月7 日，依處罰條例第63條第3 項前段
      （裁決書漏載第24條第1 項第5 款）之規定，以竹監苗字
      第裁00-000000000號裁決書裁處異議人於6 個月內，駕照
      違規記點共達6 點以上，依法吊扣駕駛執照1 個月，並應
      接受道路交通安全講習之事實，有裁決書、送達證書等各
      1 份附卷為憑，堪予認定。
    2.惟按違規記點除警告之效果外，依道路交通管理處罰條例
      第63條之規定，於一定期間內達一定點數之時，亦將依情
      節輕重吊扣或吊銷駕駛人之駕駛執照，對駕駛人而言具不
      利益之結果，依行政罰法第2 條第4 款之規定，屬具警告
      性處分之裁罰性不利處分，自應經裁處程序以定之，而不
      能僅以行政機關內部作業登記之方式行之。蓋違規記點既
      屬不利益行政處分之一種，其性質與其他罰鍰、吊扣或吊
      銷駕駛執照等不利益行政處分無異，自應對受處分人明確
      宣示，俾使受處分人得以知悉所受處分內容，並得為不服
      之行政救濟（即道路交通管理處罰條例所定之聲明異議）
      ；如僅以內部登記方式為之，不僅因受處分人未受明確諭
      知而失其警告效果，於受處分人行政救濟之權利行使亦因
      而受妨害。就實定法而言，違反道路交通管理事件裁決書
      處罰主文欄應依基準表記明處罰種類，道路交通管理處罰
      條例第43條第2 項亦有明確規定，是以違規記點處分依法
      應經裁決，當無疑義。
    3.又違反道路交通管理事件統一裁罰基準及處理細則第41條
      第1 項固規定：「本條例所定罰鍰之處罰事件已依限期到
      案，除有繼續調查必要外，其有下列情形之一者，得不經
      裁決逕依基準表期限內自動繳納之規定收繳罰鍰結案：一
      、行為人對舉發事實承認無訛。二、行為人委託他人到案
      接受處罰。」於此情況下處罰機關對於依法應為罰鍰處分
      之處罰事限得例外不為裁決，惟上開法條已明文揭示此僅
      限於「本條例所定罰鍰之處罰事件」，則道路交通管理處
      罰條例所定其他吊扣駕照、吊銷駕照及違規記點等處罰自
      無適用上開規定之餘地。況同處理細則第41條第4 項尚明
      文規定：「處罰機關對於非屬第一項情形之案件，或行為
      人到案陳述不服舉發者，應使用違反道路交通管理事件裁
      決書裁決之。」是以對於不屬罰鍰處罰事件之違規記點處
      罰事件，無論受處分人就同一違規行為所應處之罰鍰部分
      是否依法自動繳納，處罰機關就違規記點處分之部分，仍
      應循據上開規定一律以裁決書裁處之。再按違規記點、記
      次資料包括違規駕駛人執照號碼、駕照種類、姓名、車牌
      號碼、汽車所有人姓名、違規條款、點數、次數、違規日
      期、裁罰日期、裁罰單位、舉發單位代號、舉發單編號、
      鍵入員代號等，並應由處理之交通裁決單位輸入公路監理
      資訊系統，道路交通駕駛人違規記點及汽車違規紀錄作業
      處理要點第5 點亦規定甚明。
    4.本件異議人於98年4 月3 日、98年6 月24日分別因紅燈右
      轉、闖紅燈之違規行為，為警掣單舉發，罰鍰部分經異議
      人依法自動繳納後，原處分機關即均逕予結案，並未就違
      規記點部分另以裁決書裁決，此有汽車記點查詢報表影本
      及本院公務電話紀錄表等各1 份在卷；是在原處分機關為
      本件吊扣駕駛執照1 個月之裁決處分前，異議人並未經處
      罰機關依上開道路交通管理處罰條例之規定以裁決書裁處
      違規記點處分之紀錄，原處分機關亦未依道路交通駕駛人
      違規記點及汽車違規紀錄作業處理要點第5 點規定於本件
      裁決時註明駕照種類等，於法自有未符。從而，原處分機
      關在未依法裁處違規記點而使之生效之前，逕為異議人吊
      扣駕照1 個月之處分，容非適法，此部分之裁決處分應予
      撤銷，由原處分機關另為適法之處理。
（二）就原處分機關於98年7 月21日以竹監苗字第裁54-F000000
      00號裁決書之處分部分：
    1.異議人甲○○於98年7 月19日9 時5 分許，駕駛車牌號碼
      MF-8788 號自用小客車，因駕駛執照吊扣期間駕駛小型車
      之違規，為苗栗縣警察局交通警察隊員警掣開苗縣警交字
      第F00000000 號違反道路交通管理事件通知單舉發違規，
      爰依處罰條例第21條第1 項第5 款之規定，以竹監苗字第
      裁54-F00000000號裁決書裁處罰鍰9,000 元，吊銷駕駛執
      照之事實，有舉發違反道路交通管理事件通知書、裁決書
      、送達證書等各1 份附卷為憑，並為異議人所不否認，是
      上開事實，堪予認定。
    2.惟異議人前雖有在6 個月內違規記點共達6 點以上之情事
      ，然依前開說明，原處分機關就違規記點裁決之行政程序
      ，尚有如上可議之處，則原處分機關執行前案裁決內容逕
      行吊扣異議人汽車駕照後，再以之為前提，認本件異議人
      於98年7 月19日9 時5 分許，駕駛汽車行經苗栗縣臺3 線
      獅潭廟前處，係屬於前開「駕駛執照吊扣期間駕駛小型車
      」之情形，而裁處罰鍰9,000 元，並吊銷駕駛執照1 年，
      容有未洽，原處分均難以維持；異議人陳明前開不服意旨
      ，尚非無據。
五、綜上所述，本件原處分機關所為上開2 份交通裁決，既存有
    如上疵議，仍應由本院裁定將原處分均撤銷，並諭由原處分
    機關查明後，依法另為妥適處理。
六、據上論斷，應依道路交通管理處罰條例第87條第2 項、道路
    交通案件處理辦法第20條，裁定如主文。
中    華    民    國    98    年    8     月    18    日
                  交通法庭  法  官  林卉聆
以上正本證明與原本無異。
如不服本裁定應於送達後5 日內向本院提出抗告狀。
                            書記官  楊慧萍
中    華    民    國    98    年    8     月    18    日


司法院資訊處製作；財團法人民間司法改革基金會備份。
